【裁判字號】    90,交上易,287
【裁判日期】    900914
【裁判案由】    過失傷害
【裁判全文】
臺灣高等法院刑事判決                  九十年度交上易字第二八七號
    上訴人
    即被告  丁 ○ ○
右上訴人因過失傷害案件，不服臺灣台北地方法院八十八年度交易字第五二五號，中
華民國九十年七月十二日第一審判決（起訴案號：臺灣台北地方法院檢察署八十八年
度偵字第一七八八四號）提起上訴，本院判決如左：
    主    文
上訴駁回。
    事    實
一、丁○○於民國（下同）八十八年二月一日凌晨零時四十分許，駕駛承租之ＧＧ－
    二六二五號自用小客車搭載丙○○、黃珍業、廖金威等三人，沿台北縣石碇鄉○○○路由新店往宜蘭方向行駛，途經台北縣石碇鄉○○○路二十六點三公里劃有
    分向限制線（即雙黃線）及限速四十公里之下坡彎道時，本應注意駕駛人駕駛汽
    車，應遵守道路交通標線之指示，行經彎道、坡路時，應減速慢行，作隨時停車
    之準備，依當時情形，並無不能注意之情事，竟疏於注意，未減速慢行，作隨時
    停車之準備，貿然以六十公里之時速超速行駛，致在該彎道轉彎時，因車速過快
    ，因而超越分向限制線侵入來車道行駛，適有甲○○駕駛Ｌ二－八一一二號自用
    小貨車，沿台北縣石碇鄉○○○路由坪林往新店方向行駛，至該彎道處見丁○○
    跨越雙黃線駛來，即往右閃避，仍遭丁○○所駕駛之自用小客車右前車頭碰撞其
    小貨車左前車頭，致丁○○所駕駛之自用小客車搭載之乘客丙○○受有器質性精
    神病態之重傷害及兩眼視神經萎縮、左眼外斜視、右眼角膜白斑等傷害，甲○○
    受有左腳踝兩處擦傷各約一Ｘ０．五公分及一Ｘ一公分、左小腿淤血約三Ｘ二公
    分、前胸挫傷疼痛等傷害。嗣經路人報警處理，嗣丁○○於其犯罪未發覺前，警
    員前至現場處理時，當場自承係其肇事，自首其罪，並接受裁判。
二、案經被害人甲○○、丙○○之父乙○○訴由台北縣警察局新店分局報請台灣台北
    地方法院檢察署檢察官偵查起訴。
    理    由
一、右開事實，迭據上訴人即被告丁○○於警訊及偵、審中坦承不諱，核與被害人甲○○於偵、審中所為指述情節相符，並經証人黃珍業、廖金威證述明確，並有道
    路交通事故調查報告表、台北縣警察局新店分局碧山派出所處理車禍案件現場草
    圖在卷可資佐証，且被害人丙○○確因本件車禍受有器質性精神病態之重傷害及
    兩眼視神經萎縮、左眼外斜視、右眼角膜白斑等傷害，被害人甲○○亦受有左腳
    踝兩處擦傷各約一Ｘ０．五公分及一Ｘ一公分、左小腿淤血約三Ｘ二公分、前胸
    挫傷疼痛等傷害傷傷等情，亦分別有天主教耕莘醫院及台北市立忠孝醫院、台北
    市立療養院出具診斷書、診斷證明書附卷可憑。又被害人丙○○於本件車禍後所
    受之傷害，其中器質性精神病部分，係曹女受傷後因「易衝動控制差，有攻擊行
    為，於九十年二月二十日至台北市立療養院住院，經臨床評估及心理測驗顯示，
    個案目前之狀態為腦傷所引起，以藥物治療雖有部份改善，惟無法回復其病前狀
    態，有台北市立療養院九十年五月二十二日北市療成字第九０六０四五一九００
    號函乙份附卷可稽（見原審卷第一一六頁），且被害人丙○○於原審亦陳稱其對
    當發生之事故，均已不復記憶（見原審九十年五月十日訊問筆錄），足徵被害人
    丙○○確實因本件車禍受傷而致器質性精神病，並已達無法回復之情狀，應屬刑
    法第十條第四項第六款之於其他健康有重大難治癒之重傷害無訛；至其兩眼視神
    經萎縮、左眼外斜視、右眼角膜白斑部分之傷害，因尚未達視能完全喪失之程度
    ，僅屬減衰其效用，亦有台北市立忠孝醫院九十年五月二十一日北市忠醫字第九
    ０六０三六一０００號函乙份在卷可稽（見原審卷第一一四頁），尚未達毀敗一
    目之視能，應屬普通傷害。
二、按分向限制線，為雙黃實線，用以劃分路面成雙向車道，禁止車輛跨越行駛，並
    不得迴轉，道路交通標誌標線號誌設置規則第一百六十五條第一項、第二項定有
    明文，又駕駛人駕駛汽車，應遵守交通標線之指示、行車速度，依標誌之規定、
    行經彎道、坡路時，均應減速慢行，作隨時停車之準備，道路交通安全規則第九
    十條、第九十三條第一項第一款、第四款亦分別定有明文。本件被告係自用小客
    車駕駛人，領有駕駛執照，理當知之甚詳，其於八十八年二月一日凌晨零時四十
    分許，駕駛承租之ＧＧ－二六二五號自用小客車搭載丙○○、黃珍業、廖金威等
    三人，沿台北縣石碇鄉○○○路由新店往宜蘭方向行駛，途經台北縣石碇鄉○○○路二十六點三公里劃有分向限制線及限速四十公里之下坡彎道時，本應注意駕
    駛人駕駛汽車，應遵守道路交通標線之指示，行經彎道、坡路時，應減速慢行，
    作隨時停車之準備，依當時情形，並無不能注意之情事，竟疏於注意，未減速慢
    行，作隨時停車之準備，貿然以六十公里之時速超速行駛，致在該彎道轉彎時，
    因車速過快，因而超越分向限制線侵入來車道行駛，致在對向行駛由甲○○駕駛
    之自用小貨車，見狀向右閃避，仍遭丁○○所駕駛之自用小客車右前車頭碰撞其
    小貨車左前車頭，致丁○○所駕駛之自用小客車搭載之乘客丙○○及甲○○受傷
    ，自有過失。又被告之過失行為與被害人丙○○、甲○○因本件車禍受傷間，具
    有相當因果關係。是本件事證明確，被告犯行洵堪認定，應依法論科。
三核被告駕駛自用小客車過失車禍肇事致被害人丙○○受有重傷害，所為係犯刑法
    第二百八十四條第一項後段過失致重傷害罪，其致被害人甲○○受傷，所為則犯
    同法第二百八十四條第一項前段之過失傷害罪。被告一行為同時致二人受重傷及
    傷害，係一行為觸犯二罪名，為想像競合犯，依刑法第五十五條前段規定，從一
    重之過失致重傷害罪論處。被告於其犯罪未發覺前，警員前至現場處理時，當場
    自承係其肇事，自首其罪，並接受裁判，應依自首規定減輕其刑。
四、原審以被告所犯罪証明確，援引刑法第二百八十四條第一項、第五十五條、第六
    十二條前段，罰金罰鍰提高標準條例第一條前段，審酌被告枉顧交通安全，恣意
    超速行駛，致車禍肇事致人受傷，及其犯罪素行、品行、犯罪手段、所生損害、
    犯罪後態度及尚未與被害人丙○○、甲○○成立民事上和解等一切情狀，量處被
    告有期徒刑七月，認事用法，允無違誤，量刑妥適，被告上訴意旨認原審量刑過
    重，請求宣告緩刑，陳詞指摘原判決失當，本院認被告於犯罪後尚未與被害人成
    立民事上和解，賠償其損害，尚不宜遽以宣告緩刑，其上訴為無理由，應依法駁
    回。
五據上論斷，應依刑事訴訟法第三百六十八條，判決如主文。
本案經檢察官張秋雲到庭執行職務。
中    華    民    國      九十      年       九       月      十四      日
                            臺灣高等法院交通法庭
                                審判長法  官  許  增  男
                                      法  官  蔡  彩  貞
                                      法  官  黃  鴻  昌
右正本證明與原本無異。
不得上訴。
                                      書記官  黃  千  鶴
中    華    民    國      九十      年       九       月      十四      日
附錄本案論罪科刑法條全文：
刑法第二百八十四條：
因過失傷害人者，處六月以下有期徒刑，拘役或五百元以下罰金。致重傷者，處一年
以下有期徒刑，拘役或五百元以下罰金。
從事業務之人，因業務上之過失傷害人者，處一年以下有期徒刑、拘役或一千元以下
罰金。致重傷者，處三年以下有期徒刑，拘役或二千元以下罰金。


司法院資訊處製作；財團法人民間司法改革基金會備份。
